【裁判字號】    89,訴,1094
【裁判日期】    900119
【裁判案由】    毒品危害防制條例
【裁判全文】
臺灣高雄地方法院刑事判決                        八十九年度訴字第一九四號
    公  訴  人  臺灣高雄地方法院檢察署檢察官
    被      告  乙○○
    指定辯護人  本院公設辯護人甲○○
右列被告因違反毒品危害防制條例案件，經檢察官提起公訴（八十八年度偵字第一七
五一一號），本院判決如左：
    主  文
乙○○無罪。
    理  由
一、公訴意旨略以：被告乙○○持有分裝成廿七小包之第一級毒品海洛因，並隨身攜
    帶上開毒品海洛因，俟機販賣予不特定人，嗣於八十八年七月十二日廿時許，在
    高雄縣鳳山市○○路與文聖路口為警查獲，並扣得第一級毒品海洛因廿七小包、
    空塑膠夾鏈袋二個、行動電話機具乙支，因認被告涉犯有毒品危害防制條例第五
    條第一項之意圖販賣而持有第一級毒品罪嫌云云。
二、按犯罪事實應依證據認定之，無證據不得推定其犯罪事實，又不能證明被告犯罪
    者，應諭知無罪之判決，刑事訴訟法第一百五十四條、第三百零一條第一項定有
    明文。刑事訴訟法上所謂認定犯罪事實之證據，係指足以認定被告確有犯罪行為
    之積極證據而言，如未能發現相當證據或證據不足以證明，自不能以推測或擬制
    之方法，以為裁判基礎，最高法院二十九年上字第三一○五號及四十年台上字第
    八十六號分別著有判例；又認定不利於被告之事實，須依積極證據，苟積極證據
    不足為不利被告之認定時，即應為有利於被告之認定，更不必有何有利之證據，
    最高法院三十年上字第八一六號判例參照。
三、公訴意旨認被告涉犯前揭罪嫌，無非係以被告於警訊時供承扣案之毒品海洛因每
    一小包以新台幣（下同）一千元購得，而每一小包賣價二千元，又被告持有並隨
    身攜帶上開分裝等量之第一級毒品海洛因廿七小包，認被告如未有意圖販賣毒品
    海洛因，焉有隨身持有分裝等量之上開如此多數之海洛因之理，且有扣案之毒品
    係海洛因之調查局鑑定通知書在卷可憑為其論據，惟訊據被告堅詞否認有何意圖
    販賣而持有第一級毒品犯行，辯稱︰查獲之海洛因二十七包係供自己施用，購入
    時已分裝好，當時不知共有幾包，因販賣者稱其要北上欲便宜賣，伊才以三萬五
    千元代價全部購入，警訊時並未供稱欲以每包二千元轉售等語。經查︰
（一）按訊問被告，應全程連續錄音；必要時，並應全程連續錄影。但有急迫情形且
      經記明筆錄者，不在此限；筆錄內所載之被告陳述與錄音或錄影之內容不符者
      ，除有前項但書情形，其不符之部分，不得作為證據，刑事訴訟法第一百條之
      一第一項、第二項分別定有明文，且前揭規定，於司法警察官或司法警察詢問
      犯罪嫌疑人時，亦準用之（刑事訴訟法第一百條之二參照）。蓋憲法第十六條
      保障人民有訴訟之權，旨在確保人民有依法定程序提起訴訟及受公平審判之權
      利，依司法院大法官釋字第三百九十六號解釋之意旨，基於憲法第十六條對於
      人民訴訟權之保障，訴訟制度應本正當法律程序（Due Process of Law）之原
      則，對當事人予以充分之程序保障；刑事訴訟法第九十五條規定「訊問被告應
      先告知左列事項：一、犯罪嫌疑及所犯所有罪名。罪名經告知後，認為應變更
      者，應再告知。二、得保持緘默，無須違背自己之意思而為陳述。三、得選任
      辯護人。四、得請求調查有利之證據。」，同法第九十八條規定「訊問被告應
      出以懇切之態度，不得用強暴、脅迫、利誘、詐欺、疲勞訊問或其他不正方法
      」，第九十九條規定「被告對於犯罪之自白及其他不利之陳述，並其所陳述有
      利之事實與指出證明之方法，應於筆錄內記載明確」，第一百條之三第一項規
      定「司法警察官或司法警察詢問犯罪嫌疑人，不得於夜間行之。但有左列情形
      之一者，不在此限：一、經受詢問人明示同意者。二、於夜間經拘提或逮捕到
      場而查驗其人有無錯誤者。三、經檢察官或法官許可者。四、有急迫之情形者
      」、第一百條之一前段規定「訊問被告，應全程連續錄音」等規定，及同法第
      一百五十五條第二項「無證據能力之證據，不得作為判斷之依據」、第一百五
      十六條第一項「被告之自白，非出於強暴、脅迫、利誘、詐欺、違法羈押或其
      他不正之方法，且與事實相符者，得為證據」，其旨咸即在透過明定刑事訴訟
      程序中訊問或詢問被告時應遵守之事項，及違反該等事項所取得被告自白之效
      果，落實當事人於憲法所保障正當法律程序下，以享有告知及聽聞之權利為前
      提，並得以基於其自由意志行使防禦權之權利。從而，實施刑事訴訟之公務員
      ，於訊問或詢問被告程序中未遵守上開諸規定，即屬剝奪被告所應享有之正當
      法律程序保障，其因此取得之被告自白，自不具證據能力。依本案警訊卷證資
      料所示，被告警訊筆錄固有：「（問：你每小包０‧三賣價多少？）答：每小
      包代價約新台幣貳仟元。」等記載，惟經本院於九十年一月五日審理期日當庭
      撥放警訊錄音帶勘驗結果，全捲錄音帶（Ａ、Ｂ兩面）均係空白帶，該份警訊
      筆錄中亦未記載有何急迫情形無法全程連續錄音。矧被告於偵、審中亦堅詞否
      認渠曾於警訊時有為前揭記載之陳詞等情事，揆諸前揭憲法保障人民訴訟權之
      說明，並基於維繫本案正當法律程序之考量，被告該份警訊筆錄之內容，均不
      得作為證據。公訴人以警訊筆錄之記載據為被告有販賣意圖之認定依據，顯有
      未察。況綜觀該份警訊筆錄全部內容，除前揭記載外，另就查獲之海洛因用途
      及被告有無販賣圖利等情節，亦有「（問：你分裝這麼多小包作何用途？）答
      ：方便注射時用的」、「（問：你以該價格來賣毒品圖利多少？）答：我沒有
      圖利。」、「（問；你平時都販賣何對象？真實姓名）答：沒有，不知道姓名
      。」、「（問：每天有多少人來向你購買毒品？）答：沒有」等與意圖販賣情
      節相反之記載，公訴人斷章取義擷取片段記載，遽認被告持有扣案之海洛因有
販賣意圖，亦與該份筆錄之記載亦有未符。
（二）次查，綜觀全部卷證資料，除前揭警訊筆錄外，被告於偵審中始終並未坦承有
      販賣意圖之情，而查扣之海洛因包數雖多達二十七包，然經鑑定結果，合計淨
      重四‧七八公克，純度僅百分之五九‧六一，故純質淨重僅二‧八五公克，有
      法務部調查局八十八年八月十日（８８）000000000號鑑定通知書一
      紙在卷可稽，故其實際上之海洛因成份並不多，以被告自七十八年間即因違反
      肅清煙毒條例之施用毒品案件，遭法院判處徒刑，於毒品危害防制條例施行後
      之八十八年間復因施用毒品案件經觀察、勒戒及施以強制戒治，本案遭查獲當
      日所採集之尿液亦檢出嗎啡陽性反應等情，有本院被告院內索引紀錄卡、臺灣
      高雄地方法院檢察署檢刑案資料查註紀錄表及被告之煙毒尿液檢驗成績書各一
      份在卷可按，被告顯有施用海洛因之惡習且為時已久，是就其持有之海洛因純
      質淨重僅二‧八五公克一情以觀，被告辯稱該海洛因係供己施用等語，應合乎
      常情，況亦無其它證據足以佐證被告有販賣之意，自難僅憑查獲之包數較多即
      推測被告必有販賣意欲。至另查獲之空塑膠夾鏈袋二個及行動電話機具一支等
      物，則均屬一般人日常生活常用之物，亦難僅以被告持有上開物品，即認係供
      其販賣毒品所用之物或聯絡工具。
（三）綜上所述，公訴意旨所認被告意圖販賣而持有第一級毒品罪嫌之論罪憑據，洵
      難遽認被告有此一罪嫌之犯行。此外，本院復查無其他積極證據足資肯認被告
      有公訴人所指訴之犯行，即不能證明被告犯罪，揆諸首揭條文及說明，應為被
      告無罪判決之諭知。
據上論斷，應依刑事訴訟法第三百零一條第一項，判決如主文。
中      華      民      國    九十      年      一      月     十九     日
                                  臺灣高雄地方法院刑事庭
                                      法  官  陳淑卿
右正本證明與原本無異。
如不服本判決，應於判決送達後十日內，向本院提出上訴狀。
                                      書記官  陳朝宗
中    華    民    國     九十     年      一       月      十九       日


司法院資訊處製作；財團法人民間司法改革基金會備份。
